【裁判字號】    99,基小,1544
【裁判日期】    990806
【裁判案由】    損害賠償
【裁判全文】
臺灣基隆地方法院基隆簡易庭民事判決  99年度基小字第1544號
原      告  丙○○
被      告  巴賽隆納社區公寓大廈管理委員會
法定代理人  甲○○
訴訟代理人  劉良騰
            乙○○
上列當事人間請求損害賠償事件，本院於民國99年7月27日言詞
辯論終結，判決如下：
    主      文
原告之訴駁回。
訴訟費用新臺幣壹仟元由原告負擔。
    事實及理由
一、本件原告起訴主張：原告丙○○為「巴賽隆納社區公寓大廈
    」區分所有權人(房屋門牌號碼為:基隆市○○區○○街480
    之1號7樓)，被告為該社區依法成立之管理委員會，依巴賽
    隆納社區住戶規約第18條、公寓大廈管理條例第16條第1項
    、第5項及第36條第5款規定，被告對於有喧囂、振動等違規
    情事之住戶應予制止及提供相關資料或依規約處理，經制止
    而不遵從者，得報請直轄市、縣(市)主管機關處理。原告因
    不堪住於上方即門牌號碼為基隆市○○區○○街480之1號8
    樓之住戶經常製造噪音，請被告依上開規定制止該住戶之行
    為，詎被告畏懼於該住戶惡勢力之恫嚇，僅告知該住戶上開
    情事即放任該住戶繼續其擾鄰行為，未即時以有效之方式制
    止該住戶之行為或通報主管機關介入處理，致使原告因不堪
    噪音響影生活，於99年1月13日搬離「巴賽隆納社區」之上
    址房屋，而另於他處賃屋居住。被告依上開規定既有制止住
    戶違規行為之義務，卻未履行，爰依消費者保護法第51條規
    定，被告應退還原告已繳納之98年12月2日至99年7月12日之
    公共基金及管理費(以31．8%計算)之3倍懲罰性違約金新臺
    幣(下同)5,094元，並依侵權行為法律關係，請求被告給付
    原告及原告配偶自98年12月3日起至99年1月12日止，因住戶
    噪音騷擾而受有精神痛苦之精神上損害賠償174,072元，及
    原告所有上址房屋因住戶以噪音擾騷而影響日後交易價值之
    折舊損害38,625元，以上合計217,791元，但原告僅象徵性
    向被告求償10萬元，並聲明:被告應給付原告10萬元。
二、被告則聲明請求駁回原告之訴，其答辯略以：原告與其樓上
    住戶之爭議係屬專有部分之糾紛，被告僅能作協調，且曾出
    面制止，原告樓上住戶亦以鋪地墊之方式加以改善，僅改善
    之結果仍未符合原告之意思，被告並非未予處理等語。
三、本件當事人間就原告為「巴賽隆納社區」區分所有權人，並
    曾就其樓上住戶製造噪音等行為請求被告加以處理等情並不
    爭執，是本件兩造之爭執點為(一)原告得否依消費者保護法
    第51條之規定，請求被告給付已繳交之共同基金及管理費(
    以31．8%計算)之3倍懲罰性違約金?(二)被告得否援引侵權
    行為之規定請求原告對其負損害賠償之責任?茲析述如下:
(一)按消費者係指以消費為目的而為交易、使用商品或接受服務
    者;企業經營者則指以設計、生產、製造、輸入、經銷商品
    或提供服務為營業者;而消費關係，指消費者與企業經營者
    間就商品或服務所發生之法律關係，消費者保護法第2條第1
    款、第2款及第3款分別定有明文。次按公寓大廈管理條例第
    3條第9款規定，管理委員會係由區分所有權人選任住戶若干
    人為管理委員所設立之組織，旨在執行「區分所有權人會議
    決議事項」及「公寓大廈管理維護事務」。由此可知管理委
    員會係承區分所有權人會議之委託，執行區分所有權人會議
    決議事項及為全體住戶管理、維護公寓大廈，區分所有權人
    既非為消費目的而為交易或接受服務之人，公寓大廈管理委
    員會亦非以提供服務為營業者，區分所有權人與公寓大廈管
    理委員會間自不成立消費關係，原告援引消費者保護法第51
    條規定向被告為上開請求，核無理由，應予駁回。
(二)本件被告管理委員會，乃依公寓大廈管理條例所成立之管理
    組織，其性質猶如公司之董事會，負責執行公寓大廈之管理
    事務，並以主任委員為其代表人，此觀諸同法第36 條、第
    29條第2項之規定自明，又公寓大廈管理委員會並非依法登
    記成立之法人，故被告並不具備法人資格，而僅具有「非法
    人團體」之性質，因此公寓大廈管理條例第38條第1項明定
    管理委員會有當事人能力。本條之立法，係因管理委員會為
    一非法人團體，故關於其是否具當事人能力，得否就其職權
    掌管事項提起主動訴訟(諸如區分所有權人積欠管理費之催
    討等)或被動應訴(諸如區分所有權人請求管理委員會負擔共
    用部分、約定共同部分之修繕、管理、維護費用等)，容有
    爭議。為因應社會實際需要，透過上開條例明文規定以杜紛
    爭，許其得為訴訟主體，是有關民事訴訟，管理委員會均得
    為合法之當事人，惟此乃程序法對非法人團體認其有形式上
    之當事人能力，尚不能因之而謂非法人團體有實體上之權利
    能力(最高法院67年台上字第865號判例參照)，故管理委員
    會在實體法上就訟爭之事項是否有權利能力，應與涉訟事項
    是否與其職權掌管事項相關，而與其是否具有當事人能力無
    涉。換言之，此項規定並未賦予公寓大廈管理委員會實體法
    上之權利能力，故被告僅屬「非法人團體」之性質仍未改變
    ，就其職權掌管事項以外之事項自無享受權利及負擔義務之
    能力，當然亦不具有負擔侵權行為損害賠償責任之能力。是
    原告提起
    本件訴訟主張被告有民法第184條之侵權行為，應負侵權行
    為之損害賠償責任，亦屬無據。惟被告管理委員會倘若確有
    原告所指稱未盡其管理維護之責，以至被告及其所有上址房
    屋受有損害之情，原告應以實際行為人即有權負責管理維護
    卻未出面制止之人為被告，方屬合法，併此敘明。
四、綜上所述，原告與被告間並非消費關係，自無消費者保護法
    之適用，又被告為管理委員會亦無負擔侵權行為損害賠償責
    任之能力，從而，原告依消費者保護法第51條規定及侵權行
    為之法律關係，訴請被告給付損害賠償金10萬，均乏依據，
    無從准許，應予駁回。
五、本件事證已臻明確，兩造其餘主張及攻擊防禦方法與證據，
    經本院斟酌後，與本件判決結果已不生影響，故不一一論列
    ，附此敘明。
六、訴訟費用即第一審裁判費1,000元由原告負擔。
中    華    民    國    99    年    8     月    6     日
                  基隆簡易庭法  官  徐世禎
以上正本係照原本作成。
對於本件判決如有不服，應於收受送達後20日內向本院提出上訴
書狀，上訴於本院合議庭，並按他造當事人之人數附具繕本。
當事人之上訴，非以判決違背法令為理由不得為之，上訴狀應記
載上訴理由，表明下列各款事項：
(一)原判決所違背之法令及其具體內容。
(二)依訴訟資料可認為原判決有違背法令之具體事實。
中    華    民    國    99    年    8     月    6     日
                            書記官  周素秋

司法院資訊處製作；財團法人民間司法改革基金會備份。
